【裁判字號】    90,上易,76
【裁判日期】    900223
【裁判案由】    詐欺等
【裁判全文】
臺灣高等法院刑事判決                                九十年度上易字第七六號
    上  訴  人
    被      告  甲○○
右列被告因詐欺等案件，不服臺灣桃園地方法院，八十九年度易更字第四號，中華民
國八十九年七月三十一日第一審判決（起訴案號：臺灣桃園地方法院檢察署八十八年
度偵字第一二七五三號），提起上訴，本院判決如左：
    主      文
原判決撤銷。
甲○○意圖為自己不法之所有，以詐術得財產上不法之利益，未遂，處拘役伍拾日，
如易科罰金以參佰元折算壹日。
    事      實
一、甲○○於民國八十六年五月三十一日，意圖為自己不法之所有，利用在友人丁○○位在新竹縣竹東鎮○○○路二一號家中之機會，竊取丁○○所有，發票人為戊○○，帳號０二四五八一號，支票號碼為ＭＢ二四－四四五四號，票面金額為新
    臺幣（下同）二萬二千元，付款人為新竹第一商業銀行竹東分行，發票日為八十
    六年七月一日之支票一紙。甲○○再於八十六年六月初，在所經營之台中市○○○○街一六六巷七號公司內交付與其不知情之同事丙○○，俟機使用。又因甲○○於八十六年五、六月間曾至乙○○在台中市所經營之酒店消費，積欠消費款二
    萬餘元，而於八十九年六月九日，乙○○命酒店職員王秀卿至甲○○所經營之上
    址公司收取該筆消費款，而甲○○明知該紙支票為遭竊之支票，自己對該支票並
    無票據上之權利，真正持票人丁○○必會依法對該票辦理掛失止付而無法兌現，
    竟於王秀卿來收帳時，商請不知情之丙○○在該支票上背書，交付與王秀卿，使
    王秀卿陷於錯誤，以為甲○○為該票之真正持票人，而收受該票以為消費款之清
    償。嗣於同年六月十日，乙○○將該票存入其所有開設於向臺中市第一信用合作
    社營業部乙存帳號00－000000號帳戶，而於到期後經提示，經告知為他
    人遺失之支票無法兌現時，始知受騙。
二、案經台中市警察局第二分局報請臺灣桃園地方法院檢察署檢察官偵查起訴。
    理      由
一、訊據被告甲○○固坦承於上開時地有交付系爭支票予前來收帳之酒店職員王秀卿
    ，惟矢口否認有竊盜、詐欺犯行，於原審辯稱：該票係丁○○交付予伊，請求伊
    調現用的，因金額太小，伊拿到票後就先交給公司的同事丙○○，後來酒店來收
    帳，伊就將票交給酒店的人，票並不是偷的云云。於本院審理時辯稱：支票不是
    我撿到的。新竹縣竹東鎮○○○路二一號是我與丁○○共同租賃的房子，我們合
    夥作竹子生意，我常住那裡。我們合夥沒有使用支票。八十六年五月三十一日那
    時我們有住在一起，我不是到他家作客。戊○○為發票人的本案支票是丁○○交
    給我，丁○○缺錢用叫我拿去調錢的，那是丁○○向戊○○借的，我在支票到期
    之前沒有調到錢給丁○○。後來酒店的王秀卿來我公司收帳，我就叫丙○○在該
    支票後背書交給她，那是我在酒店消費的帳，我已消費多次。後來支票因丁○○
    去掛失止付，所以支票沒有兌現，他可能很生氣我沒有幫他調到錢，他又沒有錢
    給戊○○，所以他們二人就去掛失止付。那時很忙，沒有注意到，後來我也有拿
    二萬元給丁○○，但沒有寫和解書。丁○○說他缺錢，所以向戊○○借票。（本
    院九十年一月十五日筆錄）我與告訴人丁○○住一起，我們是朋友，我已離婚，
    我們都是租屋，房租都是我付，大部分都是我在養他。我怎可能偷他的支票，是
    他叫我幫忙調，我交給職員丙○○，王秀卿來收費時，丙○○打電話給我，我就
    說將那張支票給王秀卿就好了，王秀卿是來收酒店的錢。（本院九十年一月二十
    九日筆錄）
二、本院查：
（一）、右揭事實業據被害人丁○○、乙○○於警訊、檢察官偵查時或原審審理時到
        庭指述無誤，核與證人丙○○於警訊中所證情節相符，且被告辯稱該票係丁○○向發票人戊○○借來調現用的云云，惟證人丁○○、戊○○於偵查時則
        均到庭證稱該票係戊○○為付貨款而交付丁○○無誤（見台中地檢署八十六
        年度偵字第二０二四七號卷附八十六年十一月四日訊問筆錄）；又丁○○係
        於八十六年六月十九日即至警察機關申報遺失，並註明係「八十六年五月三
        十一日至六月三日間遺失」，有遺失票據申報書一份附卷可稽，若該票真係
        丁○○交付與被告調現，丁○○不可能於數日內即申報遺失，且被告若受丁○○所託調現，即使如其所辯因金額太少不好調，亦應將該票交還予丁○○
        ，竟私自使用之，亦不合常情，被告空言辯稱丁○○係為調現而交付云云，
        顯係卸責脫罪之詞，不足採信。
（二）、證人戊○○到庭供述：原認識告訴人丁○○，他有賣杉木給我過，我原作木
        材，告訴人丁○○也是，我現已不做了。在新竹商業銀行竹東分行有領支票
        使用，本案支票是我開的，丁○○賣杉木給我，我開票交他。支票後來丁○○有報遺失，但錢是丁○○領走，是他告訴我的，因支票又回到丁○○處。
        丁○○要報遺失時有告訴我。丁○○、甲○○他們住在一起，他們是朋友。
        證人乙○○到庭供述：我是開皇上皇餐廳，在台中市○○路，八十六年就已
        收了。我不知道甲○○有無至餐廳消費，我只是股東之一，我沒有在現場。
        王秀卿是我的秘書。被告甲○○的這筆錢是現場員工去收的，收回來後交給
        王秀卿，因餐廳已收了，所以我也不知那員工是何人，現也查不到。員工收
        回來，說是客人欠賬的，我也不清楚。該支票由我帳戶提示，開戶是用我的
        名字。支票後來退票，這筆錢到現在還沒有收到。也是因為餐廳已收了，所
        以他們找不到我。（本院九十年一月二十九日筆錄）由戊○○之供述堪以認
        定，被告應係未得丁○○之同意而竊取支票，否則丁○○若明知將支票交付
        被告，應不會再告知戊○○支票遺失，而申請掛失止付。由王秀卿之供述，
        被告所持他人支票意圖免除自己債務，以獲不法利益，惟因支票未獲兌現故
        應屬未遂犯。
（三）、復有該支票影本、遺失票據申請書、掛失止付票據提示人資料查報表、新竹
        市票據交換所退票理由單附卷可稽，本件事證已臻明確，被告犯行，洵堪認
        定。
二、核被告所為，係犯刑法第三百二十條第一項之竊盜罪、第三百三十九條第三項、
    第二項之詐欺得利未遂罪。被告所犯上開二罪間，有方法結果之牽連犯關係，應
    從一重之詐欺得利未遂罪處斷。原審對被告論罪科刑，固非無見。惟查：被告意
    圖為自己不法之利益未得逞，是為未遂犯，原審認定是既遂犯尚有未洽，又被告
    己與告訴人達成和解，給付乙○○貳萬貳千元，此有乙○○出具之收據乙紙可按
    。原審漏未審酌，被告上訴否認犯罪雖無理由，惟原判決既有可議，自應由本院
    撤銷改判。爰審酌被告品行、因一時貪念致犯本罪、犯罪之目的、手段、所生之
    危害及犯罪後之態度等一切情狀，量處如主文所示之刑。並諭知易科罰金之折算
    標準。（被告行為後刑法第四十一條業經修正，比較新舊法，以新法對被告有利
    ，自應適用新法，併此敘明）據上論斷，應依刑事訴訟法第三百六十九條第一項
    前段、第三百六十四條、第二百九十九條第一項前段，刑法第二條第一項、第三
    百二十條第一項、第三百三十九條第三項第二項、第四十一條、第五十五條，罰
    金罰鍰提高標準條例第一條前段，判決如主文。
本案經檢察官張啟彬到庭執行職務。
中      華      民      國      九十      年     二     月    二十三    日
                              臺灣高等法院刑事第二十四庭
                                  審判長法  官  陳  貽  男
                                        法  官  王  炳  梁
                                        法  官  李  世  貴
右正本證明與原本無異。
不得上訴。
                                        書記官  黃  嬿  婉
中      華      民      國      九十      年     二     月    二十六    日
附論罪科刑依據之法條：
刑法第三百二十條
意圖為自己或第三人不法之所有，而竊取他人之動產者，為竊盜罪，處五年以下有期
徒刑、拘役或五百元以下罰金。
意圖為自己或第三人不法利益，而竊佔他人之不動產者，依前項之規定處斷。
前二項之未遂犯罰之。
刑法第三百三十九條：
意圖為自己或第三人不法之所有，以詐術使人將本人或第三人之物交付者，處五年以
下有期徒刑、拘役或科或併科一千元（已提高十倍為一萬元）以下罰金。
以前項方法得財產上不法之利益或使第三人得之者，亦同。
前二項之未遂犯罰之。


司法院資訊處製作；財團法人民間司法改革基金會備份。
